【裁判字號】    98,訴,970
【裁判日期】    980409
【裁判案由】    偽造文書
【裁判全文】
臺灣臺中地方法院刑事判決          98年度訴字第970號
公  訴  人  臺灣臺中地方法院檢察署檢察官
被      告  乙○○
                    國民
上列被告因偽造文書案件，經檢察官提起公訴（98年度偵緝字第
520號），被告於準備程序中就被訴事實為有罪之陳述，經告以
簡式審判之旨，並聽取意見後，本院合議庭裁定由受命法官依法
獨任進行簡式審判程序判決如下：
    主  文
乙○○連續行使偽造私文書，足以生損害於公眾及他人，處有期
徒刑伍月，如易科罰金，以銀元參佰元（即新臺幣玖佰元）折算
壹日。補領國民身分證申請書之申請人欄上偽造之「丙○○」署
押及指印文各壹枚、九十二年十一月二十一日之委託書上偽造之
「丙○○」署押壹枚及盜蓋「丙○○」印文壹枚，及扣案之偽造
之貼有「乙○○」照片及登載「丙○○」之姓名、出生年月日及
統一編號之國民身分證壹枚，均沒收。
    事  實
一、乙○○素行不佳，前曾犯違反毒品危害防制條例罪，（未構
    成累犯），詎仍不知悔改。乙○○因犯違反毒品危害防制條
    例案件遭臺灣臺中地方法院檢察署檢察官通緝，詎其為脫免
    為警查緝，竟基於使公務員登載不實及行使偽造私文書之概
    括犯意，於民國（下同）92年11月20日，明知未經其兄「丙○○」之同意，竟持乙○○自己之照片1張、全戶戶口名簿
    正本，向不知情之戶政事務所人員冒稱其係「丙○○」本人
    ，申請補發「丙○○」國民身分證，並在補領國民身分證申
    請書之申請人欄上，偽簽「丙○○」署押及指印文各1枚，
    偽造表示係由「丙○○」本人申請補領國民身分證之私文書
    ，再將該偽造私文書持以行使交付予不知情之戶政事務所承
    辦成年公務員沈燕翼，致該承辦人員及其他審核人員均不疑
    有他，誤認確係由「丙○○」本人申請。乙○○另於92年11
    月21日，在92年11月21日之委託書上偽簽「丙○○」署押1
    枚及盜蓋「丙○○」印文1枚（涉嫌竊盜印章部分，未據丙○○告訴）而偽造由「丙○○」出名之委託書，在臺中縣東
    勢鎮○○街115巷18號旁，交付予不知情之甲○○以為行使
    ，而委託甲○○領取補發之身分證。嗣後甲○○即向不知情
    之戶政事務所承辦之成年公務員黎湘芬稱係受「丙○○」本
    人委託領取補發之身分證，並在補領國民身分證之私文書領
    證核章欄簽立甲○○之名，致該承辦人員及其他審核人員均
    不疑有他，誤認確係由「丙○○」本人委託申請，而將印貼
    有「乙○○」照片及登載「丙○○」之姓名、出生年月日及
    統一編號之國民身分證，登載於職務上所掌之公文書上並核
    發交付予甲○○，足以生損害於「丙○○」及戶政機關核發
    國民身分證之正確性。待甲○○領得貼有乙○○照片之國民
    身分證後，便於同日下午，在其位於臺中市○○區○○路3
    段309號家中，交予乙○○。嗣丙○○拿舊身分證去投票，
    經票務人員告知其舊身分證已經辦理遺失，丙○○始知悉有
    人冒名偽辦其之身分證，而向乙○○詢問，乙○○乃取本案
    偽造之身分證給丙○○，並由丙○○將該偽造之身分證拿至
    警局報案而經警查扣，始查悉前情。
二、案經臺中縣警察局東勢分局報請臺灣臺中地方法院檢察署檢
    察官偵查起訴。
    理  由
一、按除被告所犯為死刑、無期徒刑、最輕本刑為三年以上有期
    徒刑之罪或高等法院管轄第一審案件者外，於前條第一項程
    序進行中，被告先就被訴事實為有罪之陳述時，審判長得告
    知被告簡式審判程序之旨，並聽取當事人、代理人、辯護人
    及輔佐人之意見後，裁定進行簡式審判程序，刑事訴訟法第
    二百七十三條之一第一項定有明文。本件被告所犯係死刑、
    無期徒刑、最輕本刑為三年以上有期徒刑以外之罪，其於準
    備程序中就被訴事實為有罪之陳述，且經審判長告知被告簡
    式審判程序之旨，並聽取公訴人及被告之意見後，本院合議
    庭認為適宜而裁定由受命法官獨任進行簡式審判程序，合先
    敘明。
二、現行刑事訴訟法為保障被告之反對詰問權，排除具有虛偽危
    險性之傳聞證據，以求實體真實之發現，於該法第一百五十
    九條第一項明定被告以外之人於審判外之言詞或書面陳述，
    除法律有規定者外，不得作為證據。是被告以外之人於審判
    外之陳述，除有同條第二項之除外情形，或符合同法第一百
    五十九條之一至第一百五十九條之五，或其他法律有特別規
    定得為證據之情形者外，自不採為論罪之依據。簡式審判程
    序，貴在審判程序之簡省便捷，檢察官指出之證據方法，只
    要被告及辯護人無異議，即可使用，縱或是被告以外之人在
    審判外之陳述，亦得作為證據，是刑事訴訟法第一百五十九
    條第二項規定；「法院以簡式審判程序，不適用之」；第二
    百七十三條之二規定：「簡式審判程序之證據調查，不受第
    一百五十九條第一項…規定之限制」，是於簡式審判程序，
    有關傳聞證據之證據能力限制規定自無適用之餘地，合先敘
    明。
三、訊據被告乙○○對於上揭事實坦承不諱，核與證人丙○○、
    甲○○、黎湘芬於警詢中證述之情節相符，復有補領國民身
    份證申請書及委託書影本在卷可按。足認被告乙○○自白，
    核與事實相符，堪予採信，事證至臻明確，被告乙○○犯行
    洵堪認定。
四、核被告乙○○所為，係犯刑法第216條、第210條行使偽造私
    文書及第214條之使公務員登載不實罪。被告所犯盜用印文
    、偽造署押及偽造印文部分，各為其所犯之偽造私文書犯行
    之部分行為；又其所犯偽造私文書之低度行為，業各為其所
    犯之行使偽造私文書之高度行為所吸收，應均不另論罪。被
    告利用不知情之人犯罪，屬間接正犯。按刑法於95年7月1日
    修正施行後，業已刪除第56條連續犯及第55條後段牽連犯之
    規定，此刪除雖非犯罪構成要件之變更，但顯已影響行為人
    刑罰之法律效果，自屬刑法第2條第1項之「法律有變更」；
    依該項規定比較新、舊法結果，修正前第56條連續犯及第55
    條後段牽連犯之規定，將被告連續之數行為以1罪論，但得
    加重其刑至二分之一及有方法結果之牽連犯，從一重處斷，
    較之刑法刪除該條文後，被告各行為應併合處罰之規定而言
    ，顯以修正前刑法較有利於被告，是被告先後2次行使偽造
    私文書及使公務員登載不實之犯行，時間緊接，犯罪構成要
    件又復相同，顯係基於概括之犯意為之，為連續犯，爰依修
    正前刑法第56條之規定以一罪論，並加重其刑。及被告所犯
    上開二罪間，有方法結果之牽連關係，為牽連犯，應依修正
    前刑法第55條後段之牽連犯規定論處，而從一重之刑法第21
    6條、第210條行使偽造私文書罪處斷。爰審酌被告乙○○犯
    罪之動機、目的、手段、品行不佳，詳如前述，此有台灣台
    中地方法院檢察署刑案資料查註紀錄表一份在卷可按、所生
    危害及犯罪後坦認罪愆，頗具悔意，犯後態度尚佳等一切情
    狀，量處如主文所示之刑，並諭知易科罰金之折算標準，以
    資懲儆。被告行為後，刑法第四十一條第一項前段有關易科
    罰金折算之標準，業經總統於九十四年二月二日公布修正，
    自九十五年七月一日施行，由「得以一元以上三元以下折算
    一日，易科罰金」，並適用修正前罰金罰鍰提高標準條例第
    二條（現已刪除）之規定，提高為「得以新台幣一千元、二
    千元或三千元折算一日，易科罰金」，且刪除「因身體、教
    育、職業、家庭之關係或其他正當事由，執行顯有困難者」
    之條件，依修正施行後刑法第二條第一項「行為後法律有變
    更者，適用行為時之法律。但行為後之法律有利於行為人者
    ，適用最有利於行為人之法律」之規定，比較修正前後刑法
    第四十一條第一項前段之規定，修正後之規定，並未較有利
    於被告，故本件應適用被告行為時即修正前刑法第四十一條
    第一項前段及修正前罰金罰鍰提高標準條例第二條之規定，
    諭知易科罰金之折算標準，即應以銀元三百元折算一日，經
    折算為新台幣後，應以新台幣九百元折算一日，併予敘明。
    補領國民身分證申請書之申請人欄上偽造之「丙○○」署押
    及指印文各1枚、九十二年十一月二十一日之委託書上偽造
    之「丙○○」署押1枚，均應依刑法第二百十九條之規定，
    不問屬於犯人與否，均併予宣告沒收之。九十二年十一月二
    十一日之委託書上盜蓋「丙○○」印文1枚，為被告乙○○
    供犯罪所用之物，且屬被告所有，及扣案之偽造之貼有「乙○○」照片及登載「丙○○」之姓名、出生年月日及統一編
    號之國民身分證壹枚，為被告乙○○因犯罪所得之物，且屬
    被告所有，爰均依法併予宣告沒收之。至被告本件之犯罪時
    間雖在九十六年四月二十四日以前，惟中華民國九十六年罪
    犯減刑條例係於九十六年七月十六日施行，而被告前經臺灣
    臺中地方法院檢察署檢察官於九十三年五月二十六日發布通
    緝，嗣在九十八年二月二十三日始為警緝獲，有臺灣臺中地
    方法院檢察署九十三年五月二十六日中檢守宙緝字第一七七
    四號通緝書一份及台中縣警察局豐原分局通緝案件移送書一
    份附卷可稽；則依同條例第五條：「本條例施行前，經通緝
    而未於中華民國九十六年十二月三十一日以前自動歸案接受
    偵查、審判或執行者，不得依本條例減刑」之規定，被告
    本件犯行自不得予以減刑，附此敘明。
據上論斷，應依刑事訴訟法第二百九十九條第一項前段、第二百
七十三條之一第一項、刑法第二條第一項前段、第二百一十六條
、第二百一十條、第二百一十四條、第二百十九條、第三十八條
第一項第二款、第三款、修正前刑法第五十六條、第五十五條後
段、第四十一條第一項前段、罰金罰鍰提高標準條例第一條前段
、修正前罰金罰鍰提高標準條例第二條，現行法規所定貨幣單位
折算新台幣條例第二條，中華民國九十六年罪犯減刑條例第五條
，判決如主文。
中    華    民    國    98    年    4     月    9     日
                            刑事第四庭法  官  洪俊誠
以上正本證明與原本無異。
如不服本判決，應於判決收受送達後10日內向本院提出上訴狀，
上訴於臺灣高等法院臺中分院（並應敘述具體上訴理由及檢附繕
本）。上訴書狀如未敘述上訴理由，應於上訴期間屆滿後20日內
補提上訴理由書於本院（均須按他造當事人之人數附具繕本）「
切勿逕送上級法院」。
                                      書記官  蕭榮峰
中    華    民    國    98    年    4     月    9     日
附錄論罪科刑實體法條文：
刑法第216條：
行使第210條至第215條之文書者，依偽造、變造文書或登載不實
事項或使登載不實事項之規定處斷。
刑法第210條：
偽造、變造私文書，足以生損害於公眾或他人者，處5年以下有
期徒刑。
刑法第214條（使公務員登載不實罪）：
明知為不實之事項，而使公務員登載於職務上所掌之公文書，足
以生損害於公眾或他人者，處三年以下有期徒刑、拘役或五百元
以下罰金。
（罰金部份業經提高10倍為5千元）
刑法第219條：
偽造之印章、印文或署押，不問屬於犯人與否，沒收之。


司法院資訊處製作；財團法人民間司法改革基金會備份。
